【裁判字號】    89,交易,82
【裁判日期】    891121
【裁判案由】    公共危險
【裁判全文】
臺灣宜蘭地方法院刑事判決                          八十九年度交易字第八二號
    公  訴  人  臺灣宜蘭地方法院檢察署檢察官
    被      告  戊○○
右列被告因公共危險案件，經檢察官提起公訴（八十九年度偵字第一一二七號），本
院判決如左：
    主  文
戊○○無罪。
    理  由
一、公訴意旨略以：被告戊○○於民國八十九年四月三日下午，因服用酒類致其呼氣
    中酒精濃度高達每公升零點八一毫克而不能安全駕駛動力交通工具後，竟貿然駕
    駛車牌號碼Ｇ五─三二七號自用小客車，沿臺九線公路由南澳往東澳方向行駛，
    嗣於同日十五時五分許，途經該路段一一九公里又二百公尺處，因不能安全駕駛
    而撞及由丁○○所駕駛車牌號碼ＦＺ─八六三三號自用小客車，始為警查獲。因
    認被告涉有刑法第一百八十五條之三服用酒類不能安全駕駛動力交通工具而駕駛
    之罪嫌。
二、按犯罪事實應依證據認定之，無證據不得認定其犯罪事實，又不能證明被告犯罪
    者，應諭知無罪之判決，刑事訴訟法第一百五十四條、第三百零一條第一項分別
    定有明文。又按刑事訴訟法上所謂認定犯罪事實之證據，係指足以認定被告確有
    犯罪行為之積極證據而言，如未能發現相當證據或證據不足以證明，自不得以推
    測或擬制之方法，以為裁判之基礎，最高法院二十九年上字第三一０五號及四十
    年臺上字第八六號分別著有判例；又認定不利於被告之事實，須依積極證據，苟
    積極證據不足為不利於被告事實之認定，即應為有利於被告之認定，更不必有何
    有利之證據，最高法院三十年上字第八一六號判例可資參照。
二、公訴意旨認被告涉犯右開罪嫌，無非係以：(一)告訴人丁○○於警訊中之指述、(二)
    被告為警查獲時，經檢測結果其呼氣中酒精濃度已達每公升零點八一毫克、(三)參
    見法務部八十八年五月十八日法八八檢字第００一六六九號函文暨法務部召開「
    研商訂定刑法第一百八十五條之三服用毒品、麻醉藥品、酒類或其他相關之物，
    不能安全駕駛交通工具之認定標準」會議紀錄等，為其主要論據。惟訊據被告固
    坦承確於右揭時地與告訴人發生車禍等情，惟堅決否認有何酒後駕車之犯行，辯
    稱：其與告訴人發生車禍後，前往警局製作筆錄前，曾前往友人己○○住處與友
    人乙○○一同飲酒，嗣後再由己○○、乙○○陪同前往派出所，且在派出所製作
    筆錄及作酒精濃度檢測前，仍在派出所內與乙○○一同飲酒等語。
四、經查：
  (一)本件被告駕車肇事後之外觀行為舉止態樣，業經證人即本案承辦警員甲○○、丙○○分別到庭證稱：至現場處理時，見被告正與告訴人發生爭執，丙○○上前將
    雙方隔開時，並未聞到被告身上有酒味，且被告到案時，講話雖較大聲，但行動
    及走路舉止均正常，並無何搖晃不穩等情狀（見本院八十九年八月一日、同年月
    二十二日訊問筆錄）。執此，被告戊○○雖有駕車肇事之行為，然此究否係導因
    於其酒後不能安全駕駛之故，尚非無疑。
  (二)又證人己○○到庭結證稱：戊○○確在案發當日十五時三十分至十六時間，至其
    住處與乙○○一起喝完一瓶米酒後，三人再一同前往警局處理車禍事件。在製作
    筆錄及酒精濃度測試前，戊○○仍與乙○○在派出所喝維士比而遭管區警員責罵
    （見本院八十九年八月一日訊問筆錄）等語綦詳，核與證人即製作筆錄之警員甲○○到庭結證述：其在車禍現場繪製現場圖後，請戊○○、丁○○自行前往派出
    所製作筆錄，嗣後戊○○與己○○、乙○○先後到達派出所，且戊○○與乙○○
    亦因在製作筆錄前飲用維士比而遭其制止（見本院八十九年八月一日訊問筆錄）
    等語，大致相符。再佐以卷附宜蘭縣警察局蘇澳分局東澳派出所製作酒後駕車違
    法刑法第一百八十五條之三詢問（調查）筆錄，及八十九年四月十一日被告於東
    澳派出所製作之偵訊筆錄中所示：「（您身上有酒味，您是什麼時候喝酒？在哪
    裡喝？跟誰一起喝？什麼時候結束？）於八十九年四月三日十五時四十分喝的。
    在東澳派出所（經東澳派出所員警制止並告誡）與乙○○一起喝（酒是他帶進來
    的）。經警方制止後我就沒再喝」、「（您喝得是哪一種酒？喝了多少？）喝維
    士比加米酒。喝了兩杯多（衛生杯）」、「我行車前確未飲酒，事故發生後，到
    派出所前，我還有到南澳鄉○○村○○路二八巷二之一號己○○家灌了幾口米酒
    。
    」等語可知，被告戊○○在駕車肇事後，經警檢測其呼氣中酒精濃度含量前，確
    有飲酒之行為，已堪認定。
  (三)綜上各情，本件被告於駕車肇事後，雖經警對之實施呼氣中酒精濃度測試結果確
    逾安全標準，而達每公升零點八一毫克不能安全駕駛動力交通工具之程度，惟此
    項檢測並非當場立即為之，而係遲至筆錄製作完畢後，始行前往轄區分駐所實施
    ，期間出現二小時餘之空檔，被告在此段空檔中，先後在證人己○○住處，及東
    澳派出所內與乙○○飲酒之事實，亦經上開證人等結證在卷如前述，從而，縱嗣
    後得出被告呼氣中酒精濃度確已逾法定安全標準之結果，已難完全反映出被告駕
    車肇事時之真實情狀，而推斷出被告有於飲酒後已達不能安全駕駛之程度仍執意
    駕車上路之犯行。另告訴人丁○○雖於警訊中曾謂：被告戊○○走路搖晃不穩且
    身帶酒氣（見偵卷第七頁）等語綦詳，然此核與證人即承辦警員甲○○、丙○○
    結證各語完全迥異，所述難謂毫無瑕疵，而無法單憑告訴人於警訊中之證言遽行
    認定被告有如公訴意旨所載之犯行。此外，本院復查並無其他直接證據可資證明
    ，抑或有何間接證據予以補強被告之犯罪事實，揆諸首揭判例意旨，本件被告犯
    罪嫌疑顯有不足，不能證明其犯罪，爰依法為其告無罪判決之諭知。
據上論斷，應依刑事訴訟法第三百零一條第一項判決如主文。
本案經檢察官林吉泉到庭執行職務
中    華    民    國      八十九      年      十一      月    二十一    日
                            臺灣宜蘭地方法院刑事第一庭
                                    法  官  陳  嘉  年
右正本證明與原本無異。
如不服本判決，應於判決送達後十日內，向本院提出上訴狀。（應附繕本）
                                    書記官  詹  玉  惠
中    華    民    國      八十九      年      十一      月    二十三    日


司法院資訊處製作；財團法人民間司法改革基金會備份。
